臺灣高雄地方法院刑事判決　　　　　　　94年度交訴字第20號
公　訴　人　臺灣高雄地方法院檢察署檢察官
被　　　告　戊○○
上列被告因公共危險等案件，經檢察官聲請以簡易判決處刑（93
年度偵字第4918號），本院認不宜以簡易判決處刑，改依通常程
序審理，判決如下：
    主  文
戊○○駕駛動力交通工具肇事，致人受傷而逃逸，處有期徒刑捌
月。緩刑貳年。
被訴過失傷害部分，公訴不受理。
    事  實
一、戊○○考領有普通小型車駕駛執照，於93年1月9日上午8時
    30分許前之某時間（起訴書誤繕為同日上午8 時45分許），
    駕駛車牌號碼VL-7362 號白色MARCH 自用小客車，沿高雄縣
    鳳山市○○路○ 段第二車道（即中間車道）由西往東方向行
    駛時，本應注意汽車行經交岔路口前，不得超車時，及變換
    車道時，應讓直行車先行，並注意安全距離，且依照當時之
    情形，又無不能注意之情事，詎戊○○於行經上開交岔路口
    時，為超越在其前方行駛由乙○所駕駛之車牌號碼ZX-103號
    油罐車時，竟疏未無注意及此，貿然將上開白色自用小客車
    變換至右側機車道，插入甲○○所騎乘車牌號碼XXM-063 號
    紅色重型機車之前方行駛，準備超越上開油罐車時，因突然
    踩煞車，造成甲○○所騎乘之上開紅色機車不及閃避，而人
    車傾斜滑倒，使該紅色機車車頭撞及上開白色自用小客車左
    後保險桿，並使跌倒在地之甲○○之右腳踝遭乙○所駕駛之
    上開油罐車右後輪輾壓，致使甲○○受有右足踝骨骨折之傷
    害（過失傷害部分，業經甲○○撤回告訴，詳如後述）。戊
    ○○於肇事致人於傷後，竟未下車察看，即逃離現場，嗣經
    現場目擊之不詳姓名計程車程司機記下上開白色自小客車車
    牌號碼並交予在場之路人蔡俊耀報警處理，始悉上情。
二、案經甲○○訴由高雄縣政府警察局鳳山分局報請臺灣高雄地
    方法院檢察署檢察官聲請簡易判決處刑，本院認不宜以簡易
    判決處刑，改依通常程序審理。
    理  由
壹、有罪部分：
一、訊據被告戊○○固坦承於93年1月9日上午8時33分上班打卡
    前，駕駛車牌號碼VL-7362號白色MARCH自用小客車，行經高
    雄縣鳳山市○○路○ 段53巷巷口前之事實，惟矢口否認有何
    肇事逃逸之犯行，辯稱：依照起訴書之記載，本件車禍是發
    生在當天早上8 時45分許，但是伊於當日早上8 時33分就抵
    達公司打卡上班，且油罐車司機在偵查中也說肇事者是男性
    ，可以證明伊不是本件車禍之肇事者，況且伊也不知道當天
    有與人發生擦撞，伊沒有肇事逃逸的故意云云。
二、經查：
  (一)被告於前揭時、地駕駛白色自用小客車與告訴人甲○○發生
    車禍之事實，業經告訴人即證人甲○○於本院審理中具結證
    稱：當天伊騎機車行駛在最外側之機車道，白色MARCH汽車
    與一輛油罐車均行駛在伊前方的中間慢車道上，那時白色
    MARCH汽車要超越油罐車，先變換到機車道在伊前方行駛，
    快超越油罐車時，白色MARCH汽車就突然煞車，伊煞不住，
    就傾斜滑倒，機車車頭就撞到白色MARC H汽車的左後方保險
    桿，伊跌倒在地，右腳被油罐車的右後輪壓到，伊起來時已
    看不到白色MARCH汽車的車牌，但有看到那台汽車的煞車燈
    有亮一下，後來路旁的計程車司機將記下的白色MARCH汽車
    車牌交給伊的，當伊撞到白色MARCH汽車時，有發出撞擊聲
    ，路邊的人都跑出來看等語綦詳（見本院卷第36-38頁），
    核與現場目擊證人丁○○於本院審理中具結證稱：當天早上
    8時30分上班之前，伊與朋友順道去買早餐，當伊站在早餐
    店外面等時，親眼看見白色MARCH汽車與機車發生相撞，撞
    擊的聲音很大聲，相撞後，那台白色MARCH汽車還超過油罐
    車繼續行駛，油罐車的車輪有壓過機車騎士的右腳等語（見
    本院卷第49-52頁），及另一在場證人己○○於本院審理中
    具結證稱：當天早上伊在建國路1段53巷巷口的早餐店買早
    餐時，聽到車禍撞擊的聲音很大聲，就跑到人行道去看，伊
    看到一輛機車倒在馬路中間，還有看到不知是何廠牌的白色
    汽車，但大家都說是白色MARCH汽車，後來有一位計程車司
    機將車牌號碼車給伊等語（見本院卷第46-48頁），大致相
    符，並經油罐車司機即證人乙○於本院審理中具結證稱：當
    時伊駕駛油罐車行駛中間的慢車道，聽到煞車擊撞擊聲後，
    伊從右側後視鏡看見白色MARCH小客車與機車發生擦撞，白
    色MARCH小客車有稍微停頓一下，然後從機車道超到伊前面
    行駛，因有汽車座椅擋住，伊無法確定開車的人是男性還是
    MARCH 自用小客車於當日上午8 時30分前之某時間，在上開
    地點肇事後，並未停車察看即自行駕車逃逸，彰彰甚明。是
    起訴書所載車禍發生時間為上午8 時45分許應係錯誤，被告
    辯稱車禍發生時，伊已抵達公司云云，與事實不符，不足採
    信。
  (二)告訴人甲○○所騎乘之紅色機車，因煞車不及，而傾斜滑倒
    撞及被告駕駛之上開白色MARCH 自用小客車左後保險桿之事
    實，已據告訴人甲○○證述甚詳（參前述），並有警員所拍
    攝之上開機車車頭留有白色漆痕及上開白色MARCH 自用小客
    車左後保險桿留有紅色漆痕之車損照片存卷可佐（見警卷第
    24、25頁），參以車禍現場留有長6.8 公尺之刮地痕等情觀
    之（見警卷第13頁之警製道路交通事故現場圖），益徵告訴
    人所騎乘之紅色機車係於傾斜滑倒後方撞及被告之上開白色
    自用小客車，方使二車所遺留之漆痕高度不一無訛。而二車
    既均有留有漆痕，可見當時撞擊力並非輕微至無所感覺，是
    被告辯稱不知與機車擦撞云云，顯係卸責之詞，不足採信。
  (三)此外，並有告訴人甲○○之國軍高雄總醫院附設民眾診療服
    務處之診斷證明書1 紙在卷可稽（見偵查卷第40頁）。又本
    件書面陳述等傳聞證據之證據能力，被告未於本院調查證據
    時聲明異議，依刑事訴訟法第159 條之5 第2 項、第1 項規
    定，視為同意作為證據，又經本院審酌此等書面陳述作成時
    之情況，亦認為適當，則均有證據能力，附此敘明。本案事
    證明確，被告前揭駕駛動力交通工具肇事致人於傷而逃逸犯
    行，堪以認定。
三、核被告戊○○所為，係犯刑法第185條之4之駕駛動力交通工
    具肇事致人受傷而逃逸罪。爰審酌被告於車禍發生後，不思
    立即救援告訴人，並就近向警察機關報告，罔顧他人生命安
    全，犯後否認犯行，尚無悔意之態度，及其已與被害人達成
    民事和解等一切情狀，量處如主文所示之刑，以示懲儆。又
    被告前未曾受有期徒刑以上刑之宣告，有臺灣高等法院被告
    前案紀錄表1份在卷可稽，因一時失慮，觸犯本件犯行，犯
    後業已與告訴人達成民事和解，有撤回告訴狀1紙在卷可稽
    （見偵查卷第42頁），經此科刑教訓之後，當知所警惕，應
    無再犯之虞，本院認所宣告之刑以暫不執行為適當，併予宣
    告緩刑2年，以啟自新。
貳、公訴不受理部分：
一、公訴意旨另認被告過失傷害被害人之行為，尚涉有刑法第
    284條第1項前段過失傷害罪嫌等語。
二、按告訴乃論之罪，告訴人於第一審辯論終結前，得撤回其告
    訴；又告訴經撤回者，法院應諭知不受理之判決，刑事訴訟
    法第238條第1項、第303條第3款分別定有明文。
三、被告戊○○所犯過失傷害部分，經檢察官提起公訴，認被告
    係犯刑法第284 條第1 項前段之過失傷害罪，依同法第287
    條前段之規定須告訴乃論。而此部份告訴人甲○○已於偵查
    中，具狀撤回其告訴，有前開撤回告訴狀在卷可稽，揆諸前
    開規定，本院自應就此部分諭知不受理之判決。
據上論斷，應依刑事訴訟法第299 條第1 項前段、第303 條第3
款，刑法第185條之4、第74條第1款，判決如主文。
本案經檢察官丙○○到庭職務。
中　　華　　民　　國　　94　　年　　4 　　月　　14　　日
                    交通法庭      審判長法官  裕斗
                                      法  官  方百正
                                      法  官  廖純卿
以上正本證明與原本無異。
如不服本判決，應於收受送達後10日內向本院提出上訴書狀。
中　　華　　民　　國　　94　　年　　4 　　月　　18　　日
   　　　　　　　　　　　　　　       書記官  劉企萍
附錄本案論罪科刑法條
中華民國刑法第185條之4
駕駛動力交通工具肇事，致人死傷而逃逸者，處 6 月以上 5 年
以下有期徒刑。
